【裁判字號】    98,訴,416
【裁判日期】    981022
【裁判案由】    綜合所得稅
【裁判全文】
高雄高等行政法院判決
                                       98年度訴字第416號
                                民國98年10月1日辯論終結
原      告  甲○○
被      告  財政部臺灣省南區國稅局
代  表  人  乙○○局長
訴訟代理人  丁○○
            丙○○
上列當事人間綜合所得稅事件，原告不服財政部中華民國98年5
月11日台財訴字第09800098700號訴願決定，提起行政訴訟，本
院判決如下：
    主  文
原告之訴駁回。
訴訟費用由原告負擔。
    事實及理由
一、事實概要︰
    緣原告民國89、90年度綜合所得稅結算申報，漏報89年度營
    利所得為新台幣（下同）4,501,506元，90年度營利及利息
    所得為12,731,131元（營利所得12,728,876元、利息所得2,
    255元），案經台灣高等法院檢察署查獲移請被告處理，被
    告審理結果認其違章屬實，除分別核定補徵應納稅額89年度
    1,085,563元及90年度4,400,948元外，另就其所漏稅額，按
    漏報所得查獲時有無開立憑單，分別處以0.2倍及0.5倍罰鍰
    計542,700元（89年度）及2,190,500元（90年度，以上罰鍰
    均計至百元止）。原告不服，申請復查，未獲變更；提起訴
    願，經遭決定駁回；遂提起本件行政訴訟。
二、本件原告主張︰
(一)、原告為有限責任台灣省第二資源回收運銷合作社（下稱二資
    社）社員兼運銷班長，負責協助社員及再生處理廢鋁收集進
    出之事宜，因此再生廠向二資社進貨，由於社員人數眾多，
    必須指派人員協助統籌處理，其銷售主體仍為二資社。雖再
    生廠支付貨款給二資社後，二資社再將其款項匯由原告轉交
    給社員，此原為運銷班長之職責。並無基於逃漏稅捐之故意
    ，使用二資社總經理吳招治所招攬人頭，偽充做共同運銷之
    社員，分散各該年度實際營業額之情事。又按交易慣例再生
    廠向二資社進貨並將貨款匯付二資社，及取具二資社開立之
    發票，亦符合財政部86年3月18日台財稅字861888061號函釋
    要旨。足徵本件實際交易雙方為二資社及再生廠，原告僅為
    基於二資社運銷班長地位，受二資社指派負責協助二資社社
    員向社會大眾收集回收物之處理，並非自負盈虧之營業人，
    亦無因此而獲得交易利益。且原告縱為辰榮金屬材料股份有
    限公司（下稱辰榮公司）及營光金屬股份有限公司（下稱營
    光公司）負責人之兄弟，原告仍秉上情，僅為基於二資社運
    銷班長地位，協助二資社與上二家公司交易進行，原告並未
    對二資社與上二家公司之交易，負盈虧責任，更無受有任何
    交易利益。
(二)、稅捐機關本於職權，依核實課稅原則，應查明事實及相關證
    據後，依法處理，不能率以調查單位之筆錄及報告書，為核
    課處分之唯一依據。被告以檢察官或調查筆錄認定二資社與
    再生廠間，係以「製作虛偽之交易資金流程，以防於稅捐機
    關稽查時，偽充交易資金流程之證明」，然又以原告自89年
    11月16日至91年1月14日止，二資社內部電腦中，相關原告
    與二資社間之資金明細表影本，作為認定原告為系爭交易之
    實際交易人之依據，其證據採認前後矛盾，且其捨棄者係為
    有利於原告之證據，顯有失公允。且據財政部94年3月25日
    台財稅字第09404510140號函，亦函復台灣板橋地方法院檢
    察署（下稱板橋地檢署）稱：「應經查明確係資源回收物之
    實際交易人，才能補稅及處罰，訴願人（即原告）並非本件
    再生廠實際交易人，且無銷售行為，應無補稅及處罰之適用
    。」而原告確實非本件回收物之實際交易人，自無補稅及處
    罰之適用，訴願決定以營業稅、營利事業所得稅部分之救濟
    結果為本件決定之依據，更有未盡調查之疏失，且有理由不
    備之違誤。
(三)、原告既非實際負責人，亦非受有交易利益，自無所得可言，
    原處分及訴願決定認原告基於逃漏稅捐之故意，使用二資社
    總經理吳招治所招攬人頭，偽充作共同運銷之社員，分散個
    人所得，自屬誤會。從而裁處原告就所漏稅額，按漏報所得
    查獲時有無開立憑單分別處以0.2倍及0.5倍罰鍰，顯有違誤
    等情，並聲明求為判決撤銷訴願決定及原處分。
三、被告則以︰
(一)、經查與本件同一漏稅事實之營業稅及營利事業所得稅行政救
    濟案，分別經最高行政法院97年度裁字第01439號裁定「上
    訴駁回」及被告97年6月11日南區國稅法一字第0970068642
    號復查決定維持原核定，並均確定在案，合先陳明。
(二)、次查與本件同一漏稅事實之營業稅行政救濟案經鈞院調查後
    認定，「足證原告方為實際銷貨予辰榮公司、營光公司之營
    業人。故原告主張本件廢鋁買賣之營業人係二資社，伊僅為
    二資社之履行輔助人云云，顯與事實不符，並非可採。」且
    經最高行政法院駁回上訴在案，被告認定原告為實際交易人
    ，並核定原告營利所得89年度4,501,506元及90年度12,728,
    876元，並無不合。
(三)、原告漏報89年度營利所得4,501,506元及90年度營利及利息
    所得12,731,131元，違反所得稅法第71條第1項規定，有綜
    合所得稅結算申報書、核定通知書及非扣繳所得資料可稽，
    違章事證足堪認定。原告漏報所得之行為，縱非故意，惟按
    其情節應注意，並能注意，而不注意，尚難謂無過失，原處
    分依前揭規定按89年度所漏稅額1,085,563元處0.5倍罰鍰54
    2,700元及90年度所漏稅額776元及4,380,716元分別處0.2及
    0.5倍罰鍰合計2,190,500元，並無違誤等語，資為抗辯，並
    聲明求為判決駁回原告之訴。
四、本件事實概要欄所載之事實，業據兩造各自陳明在卷，並有
    原告綜合所得稅結算申報書、被告核定通知書、本院96年度
    訴字第535號判決、最高行政法院97年度裁字第1439號裁定
    及處分書等附於原處分卷可稽，洵堪信實。兩造所爭執者厥
    為被告補徵原告89年度、90年度綜合所得稅並為裁罰處分是
    否適法？經查：
(一)、按「個人之綜合所得總額，以其全年左列各類所得合併計算
    之：第1類：營利所得：．．．獨資資本主每年自其獨資經
    營事業所得之盈餘總額．．．屬之。．．．獨資資本主經營
    獨資事業所得之盈餘總額，應按核定之營利事業所得額計算
    之。」行為時所得稅法第14條第1項第1類定有明文。
(二)、本件原告於89及90年間銷售廢鋁予辰榮公司及營光公司，營
    業收入分別為89年度26,479,451元及90年度84,859,175元，
    基於逃漏應納稅捐之故意，使用二資社總經理吳招治所招攬
    人頭，偽充作共同運銷之社員，分散其各該年度實際營業額
    ，經臺灣高等法院檢察署查緝黑金行動中心及被告查證屬實
    ，並由被告據以核課補徵營業稅、營利事業所得稅。補徵營
    業稅部分，原告不服，循序提起訴願、行政訴訟，嗣經本院
    96年度訴字第535號判決駁回原告之訴，原告不服，提起上
    訴，亦經最高行政法院97年度裁字第1439號裁定上訴駁回而
    告確定；營利事業所得稅部分，因原告未依法提起訴願，亦
    告確定在案。被告認原告確有漏報營利所得情事，爰依查得
    資料核定89年度全年課稅所得額4,501,506元（26,479,451
    元×同業標準淨利率17%）及90年度全年課稅所得額12,728,
    876元（84,859,175元×同業標準淨利率15%），分別歸課原
    告89及90年度綜合所得稅，並無不合。原告主張其為二資社
    社員兼運銷班長，負責協助社員及再生處理廢鋁收集進出之
    事宜，並非自負盈虧之營業人，更無受有任何交易利益云云
    ；然查，原告前揭主張，業經本院前揭判決詳為論述其不可
    採之理由，並詳載於判決理由，且經最高行政法院裁定上訴
    駁回在案，有本院96年度訴字第535號判決、最高行政法院
    97年度裁字第1439號裁定附於原處分卷可稽，是原告此之主
    張，並不可採。
(三)、次按「納稅義務人已依本法規定辦理結算申報，但對依本法
    規定應申報課稅之所得額有漏報或短報情事者，處以所漏稅
    額兩倍以下之罰鍰。」所得稅法第110條第1項定有明文。本
    件原告89及90年度綜合所得稅結算申報，漏報其本人銷售廢
    鋁予辰榮公司及營光公司之營利所得，並基於逃漏應納稅捐
    之故意，使用二資社總經理吳招治所招攬人頭，偽充作共同
    運銷之社員，分散其各該年度實際營業所得，未按實申報其
    個人綜合所得稅，經被告查核結果，89年度漏報營利所得4,
    501,506元及90年度漏報營利所得12,728,876元及利息所得
    2,255元，業如前述，違反所得稅法第71條第1項規定，自應
    受罰，被告按89年度所漏稅額1,085,563元處0.5倍罰鍰542,
    700元及90年度所漏稅額776元及4,380,716元分別處0.2及0.
    5倍罰鍰合計2,190,500元，揆諸前開規定，並無不合。
(四)、綜上所述，原告主張既不可採，則被告以原告89、90年度綜
    合所得稅結算申報，漏報其本人營利及利息所得分別為4,50
    1,506元及12,731,131元（營利所得12,728,876元、利息所
    得2,255元），除分別核定補徵應納稅額89年度1,085,563元
    及90年度4,400,948元外，另就其所漏稅額，按漏報所得查
    獲時有無開立憑單，分別處以0.2倍及0.5倍罰鍰計542,700
    元（89年度）及2,190,500元（90年度，以上罰鍰均計至百
    元止），並無違法；訴願決定予以維持，核無不合；原告起
    訴意旨求為均撤銷，為無理由，應予駁回。又本件事證已臻
    明確，兩造其餘攻擊防禦方法核與判決之結果不生影響，爰
    無逐一論述之必要，併此敘明。
五、據上論結，本件原告之訴為無理由，依行政訴訟法第98條第
    1項前段，判決如主文。
中    華    民    國    98    年    10    月    22    日
            高雄高等行政法院第二庭
                        審判長法官  江  幸  垠
                              法官  簡  慧  娟
                              法官  戴  見  草
以上正本係照原本作成。
如不服本判決，應於判決送達後20日內向本院提出上訴書狀，其
未表明上訴理由者，應於提起上訴後20日內向本院提出上訴理由
書（須按對造人數附繕本）；如於本判決宣示或公告後送達前提
起上訴者，應於判決送達後20日內補提上訴理由書（須附繕本）
。未表明上訴理由者，逕以裁定駁回。
中    華    民    國    98    年    10    月    22    日
                              書記官  江  如  青


司法院資訊處製作；財團法人民間司法改革基金會備份。
